【裁判字號】    98,審易緝,24
【裁判日期】    980916
【裁判案由】    詐欺
【裁判全文】
臺灣士林地方法院刑事判決            98年度審易緝字第24號
公  訴  人  臺灣士林地方法院檢察署檢察官
被      告  甲○○
上列被告因詐欺案件，經檢察官提起公訴（97年度偵字第11155
號），暨併案審理（臺灣士林地方法院檢察署97年度偵字第1390
3 號），被告於準備程序中就被訴事實為有罪之陳述，本院合議
庭裁定由受命法官獨任改依簡式審判程序審理，並判決如下：
    主  文
甲○○幫助意圖為自己不法之所有，以詐術使人將本人之物交付
，累犯，處拘役肆拾日，如易科罰金，以新臺幣壹仟元折算壹日
。
    事  實
一、甲○○前於民國93年間，因侵占案件，經臺灣高雄地方法院
    以94年度易字第375 號判決處有期徒刑3 月確定，於95年1
    月18日縮刑期滿執行完畢。詎其猶不知悔改，竟因需錢籌措
    旅費，於97年7 月初某時許，在報紙上見刊登收購存款帳簿
    之廣告，即以該廣告上留存之電話與對方聯絡，雙方相約在
    甲○○當時位於臺北市○○區○○路2 段152 號3 樓之住處
    見面，甲○○明知將自己帳戶提供不熟識之他人使用，依一
    般社會生活經驗，本可得預見可能幫助不法犯罪集團掩飾或
    隱匿犯罪所得之財物，致使被害人及警方追查無門，仍不違
    背其本意，基於幫助詐欺取財之犯意，將其所申設之中華郵
    政內湖週美郵局帳號為00000000000000號帳戶之存摺、提款
    卡及密碼，交付予姓名年籍不詳之詐欺集團成員及所屬詐欺
    集團使用，並取得對方所交付新臺幣（下同）3,000 元之代
    價。嗣該詐欺集團成員乃基於意圖為自己不法所有之詐欺取
    財犯意，分別為：(一)於97年7 月5 日下午6 時8 分許，撥打
    電話給在臺中市○區市○路之丙○○，佯稱係網路購物之賣
    家，向其訛稱先前網路購物之付款方式誤設為分期付款，將
    請郵局服務人員與之聯絡云云，嗣再由另一名詐欺集團成員
    佯以郵局服務人員撥打電話與給丙○○，並誆稱須至自動櫃
    員機取消分期付款設定，致丙○○陷於錯誤，先後於同日下
    午6 時48分許及晚上8 時5 分許，前往臺中縣太平市坪林郵
    局及臺中市民權郵局之自動櫃員機前，依指示操作而分別轉
    帳匯款20,010元、9,990 元至甲○○所設上開郵局帳戶之中
    ，旋即遭詐欺集團成員提領一空；(二)於97年7 月5 日晚上8
    時許，撥打電話給在臺中市○○區○○路住處之乙○○，佯
    稱要幫其取消約定轉帳設定云云，致乙○○陷於錯誤，於同
    日晚上8 時26分許，前往臺中市○○區○○路萊爾富便利商
    店內之臺新銀行自動櫃員機前，依對方指示操作而轉帳匯款
    29,989元至甲○○所設上開郵局帳戶之中，旋即遭詐欺集團
    成員提領一空。嗣經丙○○、乙○○2 人發覺有異，分別報
    警處理，始查悉上情。
二、案經臺北市政府警察局內湖分局報告臺灣士林地方法院檢察
    署檢察官偵查起訴暨聲請併案審理。
    理  由
一、上開犯罪事實，業據被告甲○○於本院準備程序期日及審理
    中坦承不諱，且經證人即被害人丙○○、乙○○分別於警詢
    中證述明確，並有被害人丙○○提出之中華郵政梅山郵局郵
    政存簿儲金簿影本1 份、被害人乙○○提出之臺新銀行自動
    櫃員機交易明細表影本1 紙、被告甲○○所設上開郵局帳戶
    之開戶基本資料及交易往來明細表各1 份在卷可稽，應甚明
    確，而堪認定。
二、按金融存款帳戶，係作為存戶個人財產保管之用，與存戶之
    存摺、提款卡及密碼相結合，其專屬性、私密性甚高，除非
    本人或與本人具密切之關係者，難認有何理由可自由流通使
    用該存摺、提款卡及密碼，而一般人亦均應有妥為保管存摺
    、提款卡及密碼，以防止被他人冒用之認識，縱有特殊情況
    偶有將存摺、提款卡及密碼交付他人之需，亦必深入瞭解其
    用途後再行提供使用，此為吾人日常生活經驗與事理；且觀
    諸現今社會上，詐騙者蒐購人頭帳戶，持以作為詐欺取財犯
    罪所得掩飾之用，常有所聞，交付帳戶資料予非親非故之人
    ，受讓人可能係為從事詐欺犯罪，已屬人盡皆知之事，被告
    於本院審理中亦自承：伊知道對方可能拿伊之存摺去做違法
    的事情等語（參見本院98年8 月19日準備程序筆錄），是被
    告應可預見提供帳戶予不相識之他人，恐將被利用其金融機
    構帳戶，作為詐欺犯罪使用，竟仍將上開帳戶之提款卡及密
    碼等提領工具交付予不熟識之人，供詐欺集團作為上開詐欺
    取財犯罪使用，顯不違反其本意，其幫助他人犯詐欺取財罪
    之不確定故意至明，則被告幫助犯詐欺取財之犯行堪以認定
    。
三、核被告所為，係犯刑法第339 條第1 項之詐欺取財罪。被告
    對詐欺正犯提供帳戶資以助力，但並未參與詐欺犯罪行為之
    實行，應屬幫助他人實行犯罪行為，為幫助犯，乃依刑法第
    30條第2 項之規定減輕其刑。被告以一提供帳戶之行為，同
    時幫助詐欺集團詐得前揭被害人等之財物，係一行為觸犯2
    個幫助詐欺取財罪名，為想像競合犯，應從一罪處斷。起訴
    書雖未敘及被害人乙○○部分，惟此部分與起訴書敘及被害
    人丙○○之部分有想像競合犯之裁判上一罪關係，應為起訴
    效力所及，本院自得併為審理。又被告有上述所載前科執行
    情形，此有臺灣高等法院前案記錄表1 份存卷可考，其於前
    案有期徒刑執行完畢後，5 年以內故意再犯本件有期徒刑以
    上之罪，為累犯，應依法加重其刑，並先加後減。爰審酌被
    告因一時失慮，竟輕易提供銀行帳戶供他人掩飾犯罪所得使
    用，非但增加被害人尋求救濟之困難，造成社會人心不安，
    亦助長詐騙犯罪者之氣焰，使詐欺犯罪者得以順利取得詐欺
    所得之財物，危害財產交易安全，及本件被害人等受詐騙之
    金額共計59,989元，惟被告犯後已坦承犯行，態度良好，並
    匯款給付被害人丙○○、乙○○各15,000元賠償其等所受之
    部分損害，有被告提出之郵政國內匯款執據影本及臺新國際
    商業銀行存入憑條影本各1 紙存卷可查，兼衡被告犯罪之動
    機、目的、手段、智識程度、家庭狀況等一切情狀，量處如
    主文所示之刑，並諭知易科罰金之折算標準，以示懲儆。
據上論斷，應依刑事訴訟法第273 條之1 第1 項、第299 條第1
項前段，刑法第339 條第1 項、第30條第2 項、第55條、第47條
第1 項、第41條第1 項前段，刑法施行法第1 條之1 第1 項、第
2 項前段，判決如主文。
本案經檢察官蔡元仕到庭執行職務。
中    華    民    國    98    年    9    月    16     日
                  刑事第一庭法  官  雷雯華
以上正本證明與原本無異。
如不服本判決，應於收受送達後10日內向本院提出上訴書狀，其
未敘述上訴理由者，應於上訴期間屆滿後20日內向本院補提理由
書狀（均須按他造當事人之人數附繕本）。
                            書記官  陳麗津
中    華    民    國    98    年    9    月    16     日
附錄本案論罪科刑法條全文：
刑法第339 條第1 項
意圖為自己或第三人不法之所有，以詐術使人將本人或第三人之
物交付者，處5 年以下有期徒刑、拘役或科或併科1 千元以下罰
金。


司法院資訊處製作；財團法人民間司法改革基金會備份。
